臺灣臺南地方法院刑事判決　　　　　　　94年度訴字第1586號
公　訴　人　臺灣臺南地方法院檢察署檢察官
被　　　告　丁○○
選任辯護人　蔡弘琳律師
　　　　　　蔡進欽律師
上列被告因殺人未遂等案件，經檢察官提起公訴（94年度偵字第
12955號），本院判決如下：
    主  文
丁○○無罪。
    理  由
一、公訴意旨略以：被告丁○○因丙○○積欠葉大偉債務，遭葉
    大偉夥同真實姓名年籍不詳之成年男子毆打（葉大偉所涉傷
    害罪嫌部分，未據告訴；其涉重利罪嫌部分，業經檢察官另
    案偵辦），竟與己○○、丙○○、甲○○（該三人所犯殺人
    未遂罪嫌另案審理）共同基於殺人之犯意聯絡，由丙○○與
    葉大偉約定見面時、地，並由己○○及丁○○攜帶槍彈到場
    欲加射殺報復。嗣丙○○以電話與葉大偉相約於民國九十四
    年六月七日晚上九時三十分許，在臺南縣下營鄉○○路○段
    上帝廟牌樓前談判，並與甲○○於同日晚上七、八時許，駕
    駛車號六二二一─ＪＹ號自小客車至國道一號公路新市○○
    道下，搭載攜帶具殺傷力之仿ＢＥＲＥＴＴＡ廠九二ＦＳ型
    半自動手槍製造之改造手槍一把（槍枝管制編號：0000
    000000號，含彈匣一個）、具有殺傷力之子彈數顆之
    己○○及明知己○○攜帶上揭槍、彈而與己○○共同持有該
    槍、彈之丁○○，於同日晚上九時許，到達臺南縣下營鄉○○村○○○街三號洪正堂住處，與不知己○○攜帶槍彈前來
    而欲一同前往之戊○○、洪正堂、曾志偉、蔡明翰、洪志平
    等人會合，待丙○○接獲葉大偉告知其已到達約定地點之電
    話後，即由甲○○駕駛上揭自小客車搭載丁○○（坐右後座
    ）、己○○（坐左後座）及臨時偶然坐上該車之戊○○（坐
    副駕駛座）；洪正堂駕駛車號英文字母不詳、後四位數字係
    六七八九號自小客車搭載曾志偉；蔡明翰駕駛車號Ｃ八─一
    一三八號自小客車搭載洪志平及因上開甲○○自小客車業客
    滿致偶然坐上該車之丙○○，三車於同日晚上九時三十分許
    ，到達前揭上帝廟牌樓前。在該地等待之葉大偉見對方人多
    勢眾，即坐上車號八六六○─ＭＨ號自小客車搭載一同前來
    之乙○○（坐右前座）及鄧耀鴻（坐後座中央）逃逸，甲○○即駕車在後追擊，由丁○○持上開槍枝朝車號八六六○─
    ＭＨ號自小客車射擊約五槍（二槍卡彈），致乙○○頭部中
    槍，造成其受有頭部外傷合併顱內出血之傷害，經送醫始倖
    免於難。嗣經警循線查獲，並扣得具殺傷力作案槍枝一把及
    子彈二顆，而悉上情。因認被告所為，係與己○○、甲○○
    、丙○○共犯槍砲彈藥刀械管制條例第八條第四項、第十二
    條第四項之持有具殺傷力槍、彈罪嫌及刑法第二百七十一條
    第二項、第一項之殺人未遂罪嫌。
二、按犯罪事實應依證據認定之，無證據不得認定犯罪事實；不
    能證明被告犯罪者，應諭知無罪之判決，刑事訴訟法第一百
    五十四條第二項、第三百零一條第一項分別定有明文。又事
    實之認定，應憑證據，如未能發現相當證據，或證據不足以
    證明，自不能以推測或擬制之方法，以為裁判基礎（最高法
    院四十年台上字第八六號判例意旨參照）。且按刑事訴訟法
    第一百六十一條第一項規定：檢察官就被告犯罪事實，應負
    舉證責任，並指出證明之方法。因此，檢察官對於起訴之犯
    罪事實，應負提出證據及說服之實質舉證責任。倘其所提出
    之直接證據或間接證據，或其所指出之證明方法，並未達到
    通常一般之人均不致有所懷疑，而得確信其為真實之程度，
    而有合理之懷疑存在而無從使事實審法院得有罪之確信時，
    基於無罪推定之原則，即應為被告無罪判決之諭知（最高法
    院七十六年台上字第四九八六號、九十二年台上字第一二八
    號判例意旨參照）。
三、檢察官認被告涉犯上開共同殺人未遂、共同持有具殺傷力槍
    彈之犯行，無非以同案被告己○○、甲○○、丙○○之證言
    及證人戊○○、蔡明翰、洪志平、曾志偉、洪正堂、葉大偉
    、鄧耀鴻、顏李秀梅之證言及警方現場勘察採證報告、扣案
    上開槍、彈經鑑定結果為具殺傷力之槍、彈之槍彈鑑定書、
    被害人乙○○之診斷證明書、丙○○向葉大偉借貸金錢之相
    關資料等為其主要論據。訊之被告則矢口否認有何上開犯行
    ，辯稱：當時確實不是他開槍，當天由新市○○道往下營洪
    正堂住處途中，在車上之丙○○表示要看槍，己○○就將槍
    拿出來給大家看，但他不知道己○○帶槍的目的，當時他也
    沒有問己○○為何要帶槍，大家看完槍之後，己○○就將槍
    放回包包內，沒有拿給他等語。
四、關於證據能力之認定：
  (一)按憲法第十六條保障人民之訴訟權，就刑事被告而言，包含
    其在訴訟上應享有充分之防禦權。刑事被告詰問證人之權利
    ，即屬該等權利之一，且屬憲法第八條第一項規定「非由法
    院依法定程序不得審問處罰」之正當法律程序所保障之權利
    。為確保被告對證人之詰問權，證人於審判中，應依法定程
    序，到場具結陳述，並接受被告之詰問，其陳述始得作為認
    定被告犯罪事實之判斷依據。刑事審判上之共同被告，係為
    訴訟經濟等原因，由檢察官或自訴人合併或追加起訴，或由
    法院合併審判所形成，其間各別被告及犯罪事實仍獨立存在
    。故【共同被告對其他共同被告之案件而言，為被告以外之
    第三人，本質上屬於證人】，為確保被告對證人之詰問權，
    證人於審判中，應依法定程序，到場具結陳述，並接受被告
    之詰問，其陳述始得作為認定被告犯罪事實之判斷依據（最
    高法院九十四年度台上字第一七○○號、九十四年度台上字
    第一一九七號、九十四年度台上字第二三六五號判決及大法
    官會議釋字第五八二號解釋意旨參照）。
  (二)查己○○於九十四年十月四日偵查中、戊○○於九十四年七
    月十三日偵查中及丙○○於九十四年十月十九日偵查中之陳
    述，雖因被檢察官列為被告，而以被告身分訊問，然渠等所
    為有關被告所涉本件案情之陳述，性質上應屬於證人之證述
    ，參照上開大法官會議解釋及判決意旨，自不能僅因其於偵
    查中被檢察官列為被告，即將其於偵查中所為陳述係屬證人
    證述之本質予以轉換為被告之供述，則證人己○○、戊○○
    、丙○○於偵查中就有關本件被告涉案情節之陳述，依刑事
    訴訟法第一百八十六條本文規定及同法第一百九十六條之一
    規定之反面解釋，應命其具結，始符合法定程序，其應具結
    ，而未命具結，依刑事訴訟法第一百八十五條之三規定，即
    無證據能力。
  (三)又查己○○、甲○○、丙○○於羈押庭訊問時及渠三人所涉
    殺人未遂案件（即本院九十四年度訴字一二六○號、臺灣高
    等法院臺南分院九十五年度上訴字第六九八號案件，下稱另
    案）審理中，以被告身分、未經具結之陳述，因其係被告身
    分，故由法院為權利告知後，即以被告身分陳述本案事實，
    然其所為有關本件被告所涉案情之陳述，參照上開判決及大
    法官會議解釋意旨，性質上應屬於證人之證述，卻因渠等為
    被告身分，受得保持緘默及任意陳述之訴訟權保障，而未命
    其具結，致無法擔保其陳述內容之真實性，且因本件被告並
    非上開案件之當事人，亦無從對其行使詰問及對質權，則己○○、甲○○、丙○○三人於其羈押庭訊問時及另案審理中
    以被告身分所為、未經具結之陳述，既未依法命具結，且未
    接受本件被告詰問，依照前開規定，自不得採為認定本件被
    告犯罪之證據資料，而不具證據適格，依法應無證據能力。
五、本院認定被告犯罪嫌疑不足之理由：
  (一)查己○○與甲○○、丙○○自九十年間起因當兵同梯而結識
    ，三人間互為朋友關係。甲○○及丙○○因缺錢花用，於九
    十四年三月間經由報紙廣告所載電話號碼向經營重利貸款為
    業之葉大偉許以高利而各自借款四萬元，因利息過高無法如
    期償還，丙○○於九十四年五月底遭葉大偉夥同姓名不詳之
    成年男子毆打後，乃應允葉大偉將於十日內還款。詎甲○○
    、丙○○因認葉大偉貸放利息過高，擬約集人手壯大聲勢而
    與葉大偉談判降低本息，旋由丙○○以還款為由以電話聯繫
    葉大偉，相約於九十四年六月七日晚上九時三十分許在臺南
    縣下營鄉○○路○段上帝廟牌樓前（即下營國小前）見面。
    甲○○、丙○○及己○○並事先以電話互相聯繫，三人商妥
    由己○○攜帶槍枝前來壯大聲勢。九十四年六月七日晚上八
    時許，甲○○駕駛車牌號碼六二二一─ＪＹ號自用小客車搭
    載丙○○，至國道一號新市○○道處，與己○○及其友人即
    被告丁○○會合，擬共同前往友人洪正堂位於臺南縣下營鄉
    ○○村○○○街三號住處，己○○上車後，甲○○開口詢問
    有無帶槍，己○○旋自隨身攜帶之黑色包包中取出具殺傷力
    之仿ＢＥＲＥＴＴＡ廠九二ＦＳ型半自動手槍製造之可發射
    子彈具有殺傷力之改造手槍一支（內含子彈，係己○○於九
    十一年間，在臺南市中國城後方之運河附近，向於「ＩＳ聊
    天網」網站所認識不詳姓名、綽號「阿文」之成年男子，以
    新臺幣（下同）四萬五千元之代價購得）供車內之甲○○、
    丙○○、丁○○三人輪流觀看。嗣於同日晚上九時許，葉大
    偉駕駛車號八六六○─ＭＨ號自小客車搭載友人乙○○（坐
    右前座）及鄧耀鴻（坐後座中央）前往赴約。甲○○、丙○○、己○○及丁○○則先至臺南縣下營鄉洪正堂住處，與不
    知槍彈存在而欲一同前往之戊○○、蔡明翰、洪正堂、洪志
    平、曾志偉等人會合後，旋由甲○○駕駛車號六二二一─Ｊ
    Ｙ號自小客車搭載戊○○（坐副駕駛座）、己○○及丁○○
    ；丙○○因見甲○○之車客滿，即改搭蔡明翰之車，洪正堂
    另駕駛車牌號碼後四位數字係六七八九號自小客車搭載曾志
    偉；蔡明翰駕駛車號Ｃ八─一一三八號自小客車搭載洪志平
    及因見甲○○車內客滿而改搭該車之丙○○，三車於同日晚
    上九時三十分許，抵達前揭上帝廟牌樓前。在該地等待之葉
    大偉下車後，見對方無人下車且三臺車一同前來，心覺情況
    有異，即返回八六六○─ＭＨ號自小客車駕駛座搭載乙○○
    及鄧耀鴻逃逸，甲○○見葉大偉駕車離開談判不成，即驅車
    在後直追，其他二車則停在牌樓前未尾隨追趕。此時，甲○○所駕駛之車號六二二一─ＪＹ號自小客車內後座有一人持
    己○○所有之前揭改造手槍自該自小客車之右後車窗伸出，
    朝前方葉大偉所駕駛之車號八六六○─ＭＨ號自小客車開槍
    射擊，甲○○則駕車持續追趕，致其中一槍射中乙○○之頭
    部，並因而致其受有頭部外傷合併顱內出血，經送醫急救始
    倖免於死亡之事實，業據證人甲○○、丙○○、己○○、戊○○、葉大偉、乙○○、鄧耀鴻、洪正堂、曾志偉、蔡明翰
    、洪志平於另案警詢、偵查及一審法院、二審法院審理時分
    別證述綦詳，並有丙○○、甲○○向葉大偉借貸時所簽立之
    本票、借用證等借貸資料，及奇美醫院出具之乙○○診斷證
    明書及病歷資料在卷可稽，且己○○所有當時帶至現場之上
    開改造手槍事後亦經警方扣案，經送鑑結果為具殺傷力之槍
    枝一情，亦有卷附內政部警政署刑事警察局九十四年八月二
    十五日刑鑑字第○九四○○九四三六四號槍彈鑑定書可按（
    見九十五年度偵字第九○六五號卷第五○至五二頁），又根
    據臺南縣警察局刑警隊鑑識組於九十四年六月七、八、十日
    現場勘察採證報告中所附照片及卷載內容，被追擊之車號八
    六六○─ＭＨ號自小客車上僅有二處彈道，一處係在該車左
    後車窗下緣處有一疑似彈頭摩擦痕跡，且於該車右前座上方
    遮陽板及車頂塑膠板有彈著點一處，經彈道重建後，可知子
    彈係由該車左後車窗外朝內射擊，彈頭擦過左後車窗下緣，
    再貫穿右前座遮陽板及車頂塑膠板，擦撞上方鋼板後，掉落
    於駕駛座左側腳踏板上；另一處係在該車右前座頭枕發現貫
    穿彈孔一處，經彈道重建後，可知子彈係由該車車尾車窗外
    朝內射擊，彈頭貫穿後車窗玻璃及右前座頭枕並擊中告訴人
    乙○○之頭部，彈頭停留於乙○○之頭部（以上參見警卷所
    附採證報告第三、四頁及卷附照片），而上開各情俱為被告
    所不爭執，足堪認定為真實。至丙○○事後於本院審理中雖
    否認在車上有觀看己○○帶來之前揭槍彈，及否認曾電話聯
    繫己○○帶槍云云，惟此部分事實，業據證人己○○、甲○○證述明確，丙○○前開證述，顯因其另案被判處與己○○
    共同持有前揭扣案槍彈，為圖脫卸自身刑責所言，不足採信
    。
  (二)被告與己○○在新市○○道坐上甲○○駕駛之車號六二二一
    ─ＪＹ號自小客車後，先到洪正堂位於下營之住處與其他人
    會合，再從洪正堂住處出發，抵達上帝廟牌樓前此二段路程
    ，前揭自小客車均由甲○○駕駛，除副駕駛座的位置，自洪
    正堂住處出發時，由丙○○換坐戊○○外，後座乘客之乘坐
    位置均不曾更動過等情，業經己○○、甲○○與被告於另案
    警詢、偵審中及本院審理時分別證述及供承一致，則本案究
    係己○○或被告為當時開槍之人，雖己○○證稱係被告開槍
    ，被告亦供稱其係開槍時坐在右後座之人，惟本院認為依據
    下列事證，應認案發當時，係己○○坐在右後座，並持其所
    有之上開具殺傷力槍彈，朝葉大偉所駕車子開槍，茲論述如
    下：
    1.本件案發後，甲○○與丙○○認為本案糾紛之源起係因渠
      二人積欠葉大偉債務，為與葉大偉相約談判彼此債務糾紛
      之事，才會釀成此次事故，故擬承擔本案相關刑責，並於
      警局初訊時虛偽供承係由丙○○開車、甲○○開槍云云，
      此經甲○○與丙○○於另案警詢、偵審中及本院審理時證
      述明確，但渠二人之後得知被害人乙○○受傷情形嚴重，
      決定不承擔本案罪責後，即屢於另案警詢、偵查中一致供
      稱：當時是己○○開槍的等語，甲○○於另案警詢及偵查
      中並證稱：「當時由我開車、戊○○坐右前座、己○○坐
      右後座、己○○的朋友（即被告丁○○）坐左後座，我們
      還沒有下車，葉大偉就開車跑了，車子追了一段路，坐右
      後座之己○○就對著葉大偉的車子開一槍，等他開到葉大
      偉的車子旁邊，與葉大偉的車子平行時，己○○又從葉大
      偉車後面開了二槍，追殺的時間約有十分鐘，最後看葉大
      偉把車停在路旁，人跑下車，我們就開車逃逸，我會知道
      是己○○開槍，是因為我【從後視鏡及槍聲的方位】就知
      道是己○○開槍」（見九十四年度他字第二一一八號卷第
      三、五頁甲○○九十四年六月三十日警詢筆錄，九十四年
      度偵字第七五二九號卷第一三至一四、一五至一六頁甲○○九十四年六月八日偵查筆錄，九十四年度偵字第七五二
      九號卷第二七頁甲○○九十四年七月十五日偵查筆錄）、
      「那天我去新市○○道載己○○及其友人時，印象中坐在
      右後座的人是己○○，因為己○○與其友人都是從駕駛座
      後方上車，而己○○是先上車之人，之後都沒有換過位置
      ，所以我推論己○○是坐右後座之人」（見九十四年度偵
      字第一二九五五號卷第一三頁甲○○九十四年十一月一日
      偵查筆錄）、「開完槍之後，先回到下營洪正堂住處，之
      後我跟丙○○要載己○○與丁○○回台南的路上，有停車
      買檳榔，當時己○○才是坐在左後座」（見九十四年度偵
      字第一二九五五號卷第一三至一四頁甲○○九十四年十一
      月一日偵查筆錄及九十四年度他字第三四二三號卷第一七
      頁甲○○九十四年十月十九日偵查筆錄）等情；且丙○○
      於另案警詢時證稱：「當時是己○○開槍」等語（見九十
      四年度他字第二一一八號卷第九頁丙○○九十四年六月三
      十日警詢筆錄），其於本院審理時亦證稱：「案發後我與
      甲○○一起被收押時，在回看守所的囚車上，有聽甲○○
      說是己○○開的槍」等情（見本院卷二第一三六頁），核
      與甲○○於另案警詢及偵查中之上開結證情節相符，足認
      甲○○於另案警詢及偵查中確係憑其對案發當時之記憶而
      為陳述，則其證稱己○○是開槍之人，距離案發時間甚近
      ，應無誤認之虞，參以甲○○與被告丁○○於案發前本不
      相識，其與己○○則彼此熟識，於本案並委請己○○帶槍
      同行，以壯聲勢及防身，則倘己○○確非當時開槍之人，
      憑甲○○與己○○之交情，於其決定供出實情之後，應不
      會一再堅指己○○係開槍之人，反而應是據實將與其無任
      何交情之己○○友人（即被告丁○○）供出，才符合常情
      ，由此可知甲○○於另案警方初訊時虛偽供稱係其開槍一
      節，確實是為了幫與其熟識且攜槍力挺之己○○承擔罪責
      無訛。
    2.證人即槍擊當時坐在右前座之戊○○於另案警詢、偵審及
      本院審理中均堅決證稱：「槍聲距離我很近，聲音極大，
      一聽就是坐在我後面那個人（就是坐在右後座的人）開的
      」、「當天是我第一次看到己○○與丁○○，不記得該二
      人之長相，但我確定開槍之人是坐在我正後方之右後座，
      而坐在我正後方之人是比較瘦的那一個，己○○比較瘦、
      丁○○比較胖，所以坐在我正後方之人應該是己○○」等
      情（見九十四年度偵字第九○六五號卷第一八至一九頁戊○○九十四年七月十三日警詢筆錄、同卷第三一至三二頁
      戊○○九十四年七月十三日偵查筆錄、九十四年度偵字第
      七五二九號卷第三七頁戊○○九十四年七月十五日偵查筆
      錄、九十四年度偵字第一二九五五號卷第六頁戊○○九十
      四年十月二十七日偵查筆錄、本院卷一第一四四頁戊○○
      九十五年二月九日另案一審審理筆錄、本院卷二第一三○
      頁）．且其於警詢及另案一審訊問時均當面指認己○○是
      當時坐在右後座之人（見九十四年度偵字第九○六五號卷
      第一九頁戊○○九十四年七月十三日警詢筆錄、本院卷一
      第一四五頁），亦核與甲○○前揭另案警詢及偵查中之證
      述情節相符，更可認定己○○確係當時坐於右後座之人。
      雖甲○○嗣於另案審理中及本院審理時雖證稱：不確定己○○與丁○○坐在後座之確切位置等語，但其亦證稱：「
      之前會說是己○○開槍，是因當時我以為是己○○開槍，
      後來經過開庭，己○○說是丁○○開槍，丁○○到案後又
      陳述自己坐在右後座，我就不確定了」等語（見另案二審
      卷第二三四頁、見本院卷二第一一九、一二一頁），則甲○○於法院審理時會證述不確定是己○○開槍云云，顯然
      係受己○○及丁○○之供詞所影響，尚難憑此即認定己○○不是開槍之人。
    3.又當時坐於右前座之戊○○自始至終均陳述己○○係坐於
      其正後方較瘦之人，而被告與己○○於本院審理中分別自
      承二人體重均為五十幾公斤，身高分別為一百六十三公分
      及一百七十五公分（見本院卷二第一四四、一四八頁），
      兩人身高相差十幾公分，體重卻差不多，再參諸被告與己○○之整體身材外觀（見本院卷二第一七○至一七六頁被
      告與己○○二人當庭拍攝之相片），堪認一般人初見渠二
      人時．主觀上應會認定己○○是較瘦之人，被告係較胖之
      人，由此益見戊○○於歷次偵審中一再證述己○○是較瘦
      、坐在其正後方（即右後座）之人等語，應無誤認之可能
      ，而與實情相符。
    4.被告於九十四年十月十九日到案後雖一直供承自己為開槍
      當時坐於右後座之人，惟被告到案後除表示自己坐於右後
      座之外，於警詢及偵查初訊時均供稱：當時是坐在右前座
      之男子（即戊○○）開槍，己○○當天是空手，沒有攜帶
      槍械或手提袋云云（見九十四年度他字第三四二三號卷第
      八至九、一八至一九頁），顯然與己○○、甲○○、丙○○等人均證稱：槍是己○○所有，己○○當天有隨身攜帶
      一只包包，內裝一支改造手槍，槍聲當時是自【右後座】
      發出等情；以及證人葉大偉於警詢時證稱：車號六二二一
      ─ＪＹ號自小客車即追擊他所駕駛之車輛，並從【右後座
      】伸出一支槍對他所駕駛之車輛開槍等情（見警卷第五六
      頁反面）互不相符，則其所為前開供述實有為自己或己○○脫罪之可能，自不足採信，參以被告到案時，己○○與
      甲○○等人均已到案並遭收押，則因其與甲○○、丙○○
      、戊○○等人原本就不相識，無從得知渠三人到案後之供
      述，致被告就其他同坐一部車之人均一致供稱槍聲自右後
      座發出一節毫不知情，而無法排除被告當時不知其虛偽供
      稱之「坐右後座」此節將使自己陷於不利情況之可能，至
      於被告得知其坐於右後座之陳述將對己不利之後，為何仍
      為如此不利於己之陳述，亦有可能係因其先前已為虛偽供
      述，為免在訴訟中獲致反覆不一、說謊之印象，即將錯就
      錯，除供出開槍者係己○○之實情外，其餘仍未變更原先
      說詞，而一致供稱其係坐在右後座，此由被告於偵查中供
      述係己○○開槍之經過：「（檢察官問：你那麼愛說謊，
      如何證明你今天講的是實話？）我今天說的是實話」等情
      （以上參見九十四年度偵字第一二九五五號卷第六頁被告
      九十四年十月二十七日偵查筆錄），可知被告確實可能有
      維持先前所供「坐於右後座」此不利於己陳述之動機與可
      能，自不得僅憑被告上開可能虛偽之供述及己○○為脫免
      自身刑責或甲○○事後審理中受不當影響之證詞，即遽予
      推論甲○○先前於警詢及偵查中所為與事實相符而不利於
      己○○之證詞有何不可採信之處。又被告於另案一審法院
      審理中雖證稱：己○○是伸右手越過他的身體伸出窗外朝
      對方開窗云云（見本院卷一第一四九頁），然當時己○○
      係在行進中之自小客車內開槍朝外射擊，衡情本就較不易
      瞄準目標，當時又係二車追逐中，倘己○○如被告所言，
      係橫越被告之身體朝外開槍，因受行進中車輛左右搖晃之
      影響，亦有誤射坐在身旁之被告或坐在右前座之戊○○之
      可能，足見被告上開供述顯與常情不符，參以甲○○於另
      案一審理中亦證稱：印象中沒有看到己○○有越過丁○○
      的身體（見本院卷一第一五七頁），益見被告所供並非事
      實，應不足採信。
    5.又己○○雖於另案一審審理中結證稱：在新市○○道看槍
      彈時，丁○○看過後，槍就放在丁○○那邊，一直到開槍
      時，槍都是放在丁○○那邊云云（見本院卷一第一六一頁
      ），嗣於本院審理中又結證稱：甲○○、丙○○、丁○○
      看完槍後，他就將槍放回包包內，包包就放在他與丁○○
      所坐後座的中間，丁○○開槍前沒問過他云云（見本院卷
      二第一四○至一四一、一四六頁），前後證述不一，則己○○於車內將上開槍彈交予甲○○、丙○○、丁○○等人
      觀看後，是否就將該槍彈交由被告持有，實有疑問；惟證
      人甲○○於另案一審審理中結證稱：看槍之後，他看到己○○把槍收到包包內，包包放在座位腳踏板上等語（見本
      院卷一第一五四頁），其於另案二審審理及本院審理中亦
      證稱：看完槍之後，槍就放在後座用包包裝起來等語（見
      本院卷二第一二二頁、另案二審卷第二三五頁），核與己○○於本院審理中證稱：看完槍後，他將槍放回包包內等
      語相符，足見己○○出示槍枝予甲○○等人觀看後，應有
      將槍收回，並非如其先前所言，係交予丁○○保管。且上
      開槍彈係己○○以數萬元之代價購入，自九十一年間起即
      長期持有，並於案發當日應甲○○、丙○○之要求，刻意
      攜來擬於談判中壯聲勢及防身之用，已如前述，其又於本
      院審理中證稱：不知道丁○○之前有無使用過槍枝等語（
      見本院卷二第一四三頁），則在情勢未明且不知被告是否
      會使用上開槍彈之情形下，怎可能於被告等人觀看完畢之
      後，未將槍彈收回而逕由被告保管之理，顯見己○○此部
      分所言有所不實，則在本件槍擊事故發生前，上開扣案槍
      彈既由己○○保管，且為其長期持有，而對該槍彈之性能
      甚為瞭解，自可合理推認案發當時開槍之人應為己○○，
      是被告與戊○○均陳稱：係由己○○開槍；甲○○於警詢
      及偵查中亦證稱：係由己○○開槍等語，應可採信。
    6.被告屢供稱：在案發前他只認識己○○，當天是己○○邀
      他去的等語，核與己○○、甲○○、丙○○三人歷次偵審
      中證稱：係己○○邀丁○○前來，甲○○、丙○○在案發
      前均不認識丁○○等情相符，且己○○於本院審理時亦證
      稱：「我跟丁○○說朋友有事情要處理，要丁○○一起去
      ，我事先沒有跟丁○○講有帶槍之事，後來在甲○○車上
      ，我拿槍出來給車上的甲○○、丙○○、丁○○看時，丁○○才知道我有帶槍」等語（見本院卷二第一四○至一四
      一頁）。綜上足認被告確實係因其與己○○之交情而受己○○邀約前往，於案發前與甲○○、丙○○二人既不相識
      ，亦無任何交集，本件又係源於甲○○與丙○○二人之債
      務糾紛，則被告自無任何強為非親非故之甲○○、丙○○
      二人出頭並進而為渠二人槍擊他人之犯罪動機。反觀己○○與甲○○、丙○○二人均係舊識老友，於案發前渠三人
      尚共同商妥由被告己○○攜帶槍彈前往赴約各節，均據己○○、甲○○、丙○○於警詢及偵審中供述在卷，相較之
      下，己○○顯然較偶然受邀同行之丁○○更具有開槍朝葉
      大偉所駕車輛射擊之犯罪動機，從而被告辯稱其非開槍之
      人，應可採信。
  (三)甲○○於警詢、偵查及另案二審、本院審理中證稱：「當天
    是為了先前我與丙○○向葉大偉借錢及丙○○因未如期繳款
    被打一事，要與葉大偉談判，希望葉大偉將債務打折及為丙○○被打一事道歉，因為怕對方對我們不利，為了壯聲勢及
    防身，所以我與丙○○要己○○帶槍，當天我載己○○、丙○○、丁○○從新市○○道往下營「堂仔」（即洪正堂）住
    處途中，己○○有問萬一談不攏，對方不願意因打丙○○的
    事道歉或不願意將債務打折，萬一開槍使對方受傷的話，我
    與丙○○聽到後都表示知道要如何處理，後來抵達堂仔住處
    ，我與丙○○、己○○、丁○○四個人在堂仔住處外面商討
    如何與葉大偉等人談判時，是有談到如果與對方談不攏，雙
    方打起來出事（就是如果開槍或有人受傷）的話，由我與丙○○承擔」等情（見九十四年度他字第二一一八號卷第四至
    五頁，九十四年度偵字第七五二九號偵查卷第一三至一四、
    六七頁，另案二審卷第二三四頁、本院卷二第一一七、一二
    ○、一二二至一二三頁）；核與己○○於偵查、另案一審及
    本院審理時證稱：「丙○○與甲○○之前有打電話給我，跟
    我說丙○○向錢莊借錢，還未到期就被要求還錢，還被錢莊
    的人打，要我多找一些人去壯膽，一起去跟錢莊的人談，而
    且怕被對方打，要跟我借槍防身用，他們的意思是若與錢莊
    沒有把債務及丙○○被打的事情處理好，該開槍的時候就要
    開槍。案發當日在從新市○○道往下營甲○○友人家的路上
    及在下營鄉甲○○友人家中，我問丙○○萬一事情談不攏，
    對方不願意就打丙○○的事道歉，或不願意將債務打折的，
    萬一開槍使對方受傷的話，丙○○與甲○○均表示他們知道
    要如何處理，事情不會牽連到我這邊來」等情（見九十四年
    度偵字第九○六五號卷第六四至六六頁，本院一第一六○頁
    ，本院卷二第一四○、一四四、一四六頁）大致相符；且丙○○於警詢時亦證稱：「因為怕對方對我與甲○○不利，就
    找己○○等人陪同我們一起到場助勢」、「我與甲○○、己○○、己○○的朋友四人，有在堂仔家外面談到因為我被葉
    大偉打，要葉大偉將債務打折一事」（見九十四年度他字第
    二一一八號卷第一○、一一、一二頁）等情；又己○○於本
    院審理時並證稱：「當天會邀丁○○一起去，是因為我與丁○○當時交情不錯，而丁○○的口才比較好，希望丁○○幫
    忙與錢莊的人談，看是否可將欠錢金額壓低一點。我打電話
    給丁○○時，只說要處理事情，丁○○就跟我出來，後來在
    新市上車後，我在甲○○車上，才將甲○○向錢莊借錢及丙○○被打之事告知丁○○，希望丁○○幫忙談判」等情（見
    本院二第一四六頁）。綜上可知甲○○、丙○○、己○○三
    人就系爭債務糾紛之處理計劃，是要找多一點人一起【到場
    壯聲勢】，藉此與葉大偉談判，希望葉大偉能為毆打丙○○
    一事道歉，並將甲○○與丙○○積欠之債務打折，如果真的
    談不攏，雙方打起來的話，鑑於丙○○先前被毆打之事，為
    【防身】必要，就要己○○帶槍，有必要時再開槍，而本件
    被告雖於渠三人談論上開計劃時在場，但其所認知者應係夥
    同多數人一起前往談判，以壯聲勢，以及如果雙方談不攏，
    打起來時為防衛自己人，可能會用槍使人受傷等情，則其與
    甲○○、丙○○、己○○等人之犯意聯絡，應僅在「壯聲勢
    」及「傷害」之部分，至於就「事後己○○突然對著葉大偉
    所駕駛之行進中車輛開槍，可能因此導致該車內之人死亡」
    此件事故之發生，則無任何證據可以證明其與己○○、甲○○有何犯意之聯絡，自不得僅以槍擊發生當時，被告亦在甲○○所駕駛之車上，或有參與談論如何壓低本息之事，即遽
    論其於己○○「臨時起意」朝葉大偉所駕車輛射擊時，有共
    同參與之犯意聯絡，檢察官就此部分之舉證尚嫌不足，無法
    遽為被告不利之認定。
  (四)被告於案發當日，從新市○○道往下營洪正堂住處途中，在
    甲○○所駕駛之車號六二二一─ＪＹ號自小客車上，因甲○○等人要求觀看己○○所攜帶之上開具殺傷力改造槍彈，而
    與同車之甲○○、丙○○有一起觀看該槍彈之事實，固據證
    人甲○○、己○○於本院審理及另案二審審理時結證在卷（
    見本院卷二第一二二、一二四、一四○至一四一、一四五至
    一四六頁及另案二審卷第二三五、二三六頁）。惟按刑事法
    上所稱之「持有」，乃指行為人以支配之意思，將物品置於
    自己事實上得為實力支配下之狀態下而言；故「持有」云者
    ，必須行為人對該財物有支配之意思，並實際上已將之移入
    自己事實上得為支配之狀態（即行為中），始足當之（最高
    法院八十二年台上字第一一三五號、九十年台上字第七三六
    八號裁判意旨參照）；又所謂「持有」，須有持續持有相當
    時間之意圖，並具社會危險性者，始與法意相符（最高法院
    八十九年台上字第七三六三號裁判意旨參照），是以客觀上
    持有時間之長短雖不可問，然須主觀上有「持續持有相當時
    間」之意圖，且為自己管領之目的，而將物品移入自己實力
    支配之下，始得論以「持有」。查本件被告與甲○○、丙○○一起觀看上開槍彈之時間，依己○○、甲○○之證述內容
    ，前後僅約一、二分鐘，即由己○○將上開槍彈放回其隨身
    攜帶之包包內（見本院卷二第一二四、一四五頁及另案二審
    卷第二三六頁），且無積極證據證明被告與己○○有共同持
    該槍彈朝葉大偉所駕車輛射擊之犯意聯絡或行為分擔，則應
    認被告對該槍彈僅有「短暫觀看把玩」該槍枝之意思，尚難
    認其主觀上有何「持續持有相當時間」之「占有管領支配該
    槍彈」之意思，依照上開「持有」之主觀構成要件說明，自
    不得僅以被告客觀上有短暫觀看該槍枝之事實，即遽予推論
    其主觀上具有持有該具殺傷力槍彈之故意。又被告與己○○
    、甲○○、丙○○三人僅就「共同到場壯聲勢」及「於談判
    過程中為防身必要而使用該槍彈」之計劃實現有犯意之聯絡
    ，至於同行之己○○於葉大偉下車談判前，突然臨時起意地
    朝葉大偉所駕駛之車輛開槍，既然不在被告與己○○等人之
    犯意聯絡範圍內，已如前述，則被告之上開談判計劃內容，
    顯然因己○○臨時起意之開槍事件而無法展開及實現，其既
    然尚未著手實行所謂「共同使用該槍彈防身或助勢」之計劃
    行為，則其將他人持有槍彈行為視為自己持有槍彈行為之共
    同犯罪行為亦未開始著手，依法即不構成犯罪（因槍砲彈藥
    管制刀械管制條例第八條及第十二條不罰預備持有具殺傷力
    槍彈罪）。
六、綜上所述，依檢察官所提出之上開事證，均不足以證明被告
    即開槍射擊葉大偉所駕車輛之人，亦無法使本院獲致被告就
    「己○○開槍朝葉大偉所駕車輛射擊致乙○○差點死亡」之
    突發事件有犯意聯絡之有罪心證，且被告短暫觀看上開槍彈
    之行為，亦不構成持有具殺傷力之槍彈罪，依法即應為被告
    無罪判決之諭知。
據上論斷，應依刑事訴訟法第三百零一條第一項，判決如主文。
本案經檢察官莊玲如到庭執行職務。
中　　華　　民　　國　　96　　年　　7 　　月　　4 　　日
　　　　　　　　　刑事第七庭  審判長 法　官　蔡奇秀
                                     法　官  莊玉熙
                                     法　官  林欣玲
以上正本證明與原本無異。
如不服本判決應於收受本判決後10日內向本院提出上訴書狀，並
應敘述具體理由。如未敘述上訴理由者，應於上訴期間屆滿後20
日內向本院補提理由書狀（均須按他造當事人之人數附繕本）「
切勿逕送上級法院」。
　　　　　　　　　　　　　　　　   　書記官  鄭佩玉
中　　華　　民　　國　　96　　年　　7 　　月　　4 　　日
